【裁判字號】    89,易,1139
【裁判日期】    890525
【裁判案由】    妨害公務等
【裁判全文】
臺灣板橋地方法院刑事判決                        八十九年度易字第一一三九號
    公  訴  人  臺灣板橋地方法院檢察署檢察官
    被      告  甲○○
    選任辯護人  蘇漢祥律師
右列被告因妨害公務等案件，經檢察官提起公訴（八十九年度偵字第二七三八號），
本院判決如左：
    主  文
甲○○服用酒類，不能安全駕駛動力交通工具而駕駛，處有期徒刑肆月；又於公務員
依法執行職務時，當場侮辱，處有期徒刑參月；又傷害人之身體，處有期徒刑柒月；
應執行有期徒刑壹年。
    事  實
一、甲○○明知因飲酒無法安全駕駛汽車，仍於民國（下同）八十九年一月三十日十
    五時五分許，在飲酒後其吐氣所含酒精成份達每公升零點六一毫克致無法安全駕
    車之狀況，駕駛車號ＨＦ─五七六六號自用小客車，沿國道三號高速公路南向行
    駛，途經中和交流道南向匝道時，因違規行駛路肩，違犯道路交通管理處罰條例
    第三十三條規定，而為現場執行公務之內政部警政署國道公路警察局第六警察隊
    樹林分隊警員攔車稽查，警員發現其滿身酒味，欲依法執行酒精測試之職務時，
    未料甲○○竟基於侮辱公務員之犯意，對在場執行職務警員乙○○以台語「幹你
    娘」之穢語出言辱罵而當場侮辱之（公然侮辱妨害乙○○個人名譽部分未據告訴
    ），警員乙○○質問其何以出言辱罵，甲○○復基於以強暴方式妨害公務及傷害
    犯意，出手毆打乙○○之右臉頰，對依法執行職務之警員施強暴行為，並致乙○
    ○身體受有右臉頰挫傷之傷害。嗣其他警員發現上情旋趨前協助制止（乙○○在
    制伏甲○○時，左手指受有第三指裂傷之傷害），甲○○見狀即爬上護欄揚言欲
    往高架匝道下跳去，且自行毆打自己之臉部，指稱係遭警方毆打，並接續施暴力
    以腳踢其他同因違規行駛路肩為警方攔停待檢之車號Ｃ三－０五六六號自用小客
    車駕駛座旁車門、車號Ｊ七－五三二０號自用小客車門，妨害員警依法執行違規
    告發及逮捕職務。
二、案經乙○○訴請暨內政部警政署國道公路警察局第六警察隊報由台灣板橋地方法
    院檢察署檢察官偵查起訴。
    理  由
一、訊據被告甲○○坦承於右開時地酒後駕車並違規行駛路肩等情事，惟否認毆打乙
    ○○警員，辯稱：伊被警察攔檢時，因趕時間，故請警員先開罰單，但警察執勤
    態度不好，伊因此才會跟警察發生衝突，且伊當時酒喝多了，一時衝動，不是故
    意要罵警察，也沒有動手打警員。伊是遭七、八名警員聯合壓制上手銬，伊受不
    了，才有反抗行為，乙○○警員臉上的傷，應是拉扯造成，伊不是故意毆打乙○
    ○警員云云。
二、惟查：
（一）被告於八十九年一月三十日十五時五分許，在酒後不能安全駕駛之情況下，猶
      駕駛車號ＨＦ─五七六六號自用小客車，沿國道三號高速公路南向行駛，途經
      中和交流道南向匝道時，因行駛路肩，違犯道路交通管理處罰條例第三十三條
      規定，而為現場執行公務之內政部警政署國道公路警察局第六警察隊樹林分隊
      警員攔車稽查，以儀器測試復發現其吐氣所含酒精成份達每公升零點六一毫克
      ，同時違犯道路交通管理處罰條例第三十五條規定等事實，業經被告自白屬實
      ，並有酒精吐氣成份測試報表乙紙附卷可憑。
（二）而被告在警員攔車稽查欲依法執行酒精測試及開立舉發違反道路交通管理事件
      通知單予以告發之職務時，對在場執行職務警員乙○○以台語「幹你娘」之穢
      語出言辱罵而當場侮辱之，警員乙○○質問其何以出言辱罵，被告復出手毆打
      乙○○之右臉頰，致乙○○身體受有右臉頰挫傷之傷害。嗣其他在場警員發現
      趨前協助制止，乙○○即揚言欲往高架匝道下跳去、自行毆打自己之臉部，接
      續施暴力以腳踢其他同因違規行駛路肩為警方攔停待檢之車號Ｃ三－０五六六
      號自用小客車駕駛座旁車門、車號Ｊ七－五三二０號自用小客車門，妨害員警
      依法執行違規告發職務及逮捕職務等情，並經乙○○警員於偵訊及本院調查時
      指訴甚詳（見偵查卷第二十八頁偵訊筆錄、本院八十九年四月十七日訊問筆錄
      ），並有其提供之內政部警政署國道公路警察局舉發違反道路交通管理事件通
      知單、報告書、現場處理照片、財團法人恩主公醫院八十九年一月三十日診斷
      證明書乙份在卷足資佐證。目擊證人莊玉賢於警訊時亦證稱：當時約十五時五
      分，在國道三號中和出口匝道，看到警方取締一部ＨＦ－五七六六號自用小客
      車，駕駛甲○○行駛路肩被警方攔停告發時，我看到甲○○下車跟警方說，你
      如果沒有馬上處理，我就要開車走，隨後便看見駕駛人甲○○向後跑回上車時
      ，還跟警方人員說你來追我等語，並說你開槍打我，等警方將駕駛帶下車時，
      甲○○便往外側路肩護欄爬想跳下高架橋，經警方制止欲上手銬時，甲○○便
      用手打自己的臉，並在現場說警方打人，甲○○因打自己臉部，鼻子流血，經
      警方使用強制力上手銬欲帶回警車時，甲○○用腳踹Ｃ三－０五六六號自小客
      車及我駕駛Ｊ七－五三二０號自小客車車門等語（見偵查卷第八頁背面、第九
      頁正面警訊筆錄）。目擊證人丙○○於警訊時證稱：當時約十五時五分，在國
      道三號中和出口匝道，看到警方取締一部ＨＦ－五七六六號自用小客車，駕駛
      甲○○至警車旁，以挑釁言語跟警方對談，要求警方儘速給他開單，後警方告
      知甲○○等一下，當時甲○○不予理會並口出狂言要警方開槍並開車去追他，
      並往他車上去，且邊走邊罵，直到走到我Ｃ三－０五六六號自用小客車車尾時
      ，看見甲○○先出手推打警員之右側臉部，之後就看見警方與甲○○拉扯，並
      往外側路肩護欄爬想跳下高架橋，經兩名員警勸阻無效，且在警方欲上手銬時
      ，甲○○用手猛打自己的臉，並在現場大聲咆哮說警方打人並三字經等罵語，
      甲○○因打自己臉部，鼻子流血，經警方使用強制力上手銬欲帶回警車之途中
      時，甲○○用腳踢踹Ｃ三－０五六六號自小客車駕駛座車門及另乙部Ｊ七－五
      三二０號自小客車車門等語（見偵查卷第八頁背面、第九頁正面警訊筆錄）。
      互核告訴人乙○○警員之指證及證人莊玉賢、丙○○所稱案發經過與乙○○警
      員所提內政部警政署國道公路警察局舉發違反道路交通管理事件通知單、報告
      書、現場處理照片、財團法人恩主公醫院八十九年一月三十日診斷證明書等件
      ，均相符合，足認被告確有對依法執行攔查告發職務之警員乙○○以台語「幹
      你娘」之穢語出言辱罵而當場侮辱，並出手毆打乙○○警員之右臉頰，對其施
      強暴行為，並致乙○○身體受有右臉頰挫傷之傷害，而其他警員發現上情趨前
      協助制止時，被告除作勢爬上護欄揚言欲往高架匝道下跳去，自行毆打自己之
      臉部，指稱係遭警方毆打外，更接續施暴力以腳踢其他同因違規行駛路肩為警
      方攔停待檢之車號Ｃ三－０五六六號自用小客車駕駛座旁車門、車號Ｊ七－五
      三二０號自用小客車門，妨害員警依法執行違規告發及逮捕職務無誤。被告辯
      稱：是因警察執勤態度不好，伊才會跟警察發生衝突，且伊當時酒喝多了，一
      時衝動，不是故意要罵警察，也沒有動手打警員，伊是遭七、八名警員聯合壓
      制上手銬，伊受不了，才有反抗行為云云，有違事實，殊無可採。
（三）依醫學實驗證明所得經驗法則，人體呼氣若已達每公升零點五五毫克（零點五
      五ＭＧ／Ｌ）以上，肇事率為一般正常人之十倍，已達不能安全駕車之標準，
      此經法務部八十八年五月十八日法八八檢字第００一六六九號函敘甚詳。而依
      被告為警查獲時之吐氣酒精濃度測試表觀之，被告當時呼氣之酒精濃度已達每
      公升零點六一毫克，已逾上開數值，亦違反道路交通安全規則第一百十四條第
      二款所定之汽車駕駛人於飲酒後其吐氣所含酒精成份超過每公升零點二五毫克
      以上者，不得駕車之規定。再徵之被告駕車為警攔查時之態度、反應、出言辱
      罵並對值勤員警施強暴傷害行為等情況，顯見被告酒後已無法安全駕駛車輛。
      至於被告選任辯護人雖以被告酒後失態等情，主張被告於實施前揭妨害公務、
      傷害行為時，已達精神耗弱階段。然衡量駕駛人酒後能否安全駕駛動力交通工
      具，係以其駕駛技能及注意能力有否受酒精成份影響而定，非謂酒後不能安全
      駕駛車輛即屬精神耗弱，以本件被告違規行駛高速公路路肩為警方攔停告發時
      ，尚出言挑釁，其後除以穢語辱罵值勤員警外，並出手毆打警員，在遭制伏時
      ，更作勢欲往高架匝道下跳去、以毆打自己臉部方式，指稱係遭警方毆打，復
      接續施暴力以腳踢其他停放在現場待檢之車號Ｃ三－０五六六號自用小客車駕
      駛座旁車門、車號Ｊ七－五三二０號自用小客車門，藉此妨害警員執行違規告
      發及逮捕勤務，被告對己身行為作用之效果，顯然完全知曉，並未達所謂對外
      界事務判斷能力降低之精神耗弱程度甚明，辯護人執此為辯，不足為據，本件
      事證明確，被告犯行堪以認定。
二、核被告所為係犯刑法第一百八十五條之三之服用酒類不能安全駕駛動力交通工具
    罪、第一百三十五條第一項之對執行職務公務員施強暴罪、第一百四十條第一項
    侮辱公務員罪，及第二百七十七條第一項之傷害罪。被告以一強暴行為觸犯上開
    對執行職務公務員施強暴罪及傷害罪二罪名，為想像競合犯，應從一重以犯傷害
    罪處斷。被告所犯服用酒類不能安全駕駛動力交通工具罪、侮辱公務員罪、傷害
    罪，犯意各別、行為互殊，彼此間亦無方法結果之牽連犯關係，應分論併罰。按
    超量飲酒後駕車於道路上行駛，對一般往來之公眾及駕駛人自身皆具有高度危險
    性，爰分別審酌被告於服用酒類，酒後呼氣酒精成份達每公升零點六一毫克，已
    處於不能安全駕駛動力交通工具之狀態，仍駕駛車輛違規行駛高速公路路肩，遇
    警察攔檢，非但不服糾舉，更蓄意出言侮辱及動手毆打執行職務員警，枉顧法紀
    及他人生命身體安全之犯罪動機、目的、情節、與犯罪後態度等一切情狀，各量
    處如主文所示之刑，並定其應執行刑，以資懲戒。
據上論斷，應依刑事訴訟法第二百九十九條第一項前段，刑法第一百八十五條之三、
第一百三十五條第一項、第一百四十條第一項、第二百七十七條第一項、第五十五條
、第五十一條第五款，罰金罰鍰提高標準條例第一條前段判決如主文。
本案經檢察官蔡顯鑫到庭執行職務
中    華    民    國      八十九        年      五      月    二十三    日
                                      臺灣板橋地方法院刑事第四庭
                                          法  官  陳  恒  寬
右正本證明與原本無異。
如不服本判決，應於判決送達後十日內，向本院提出上訴狀。
                                          書記官  葉  瑩  庭
中    華    民    國      八十九        年      五      月    三十      日
附錄本案所犯法條全文
中華民國刑法第一百八十五條之三
服用毒品、麻醉藥品、酒類或其他相類之物，不能安全駕駛動力交通工具
而駕駛者，處一年以下有期徒刑、拘役或三萬元以下罰金。
中華民國刑法第一百三十五條
 (妨害公務執行及職務強制罪)
對於公務員依法執行職務時，施強暴脅迫者，處三年以下有期徒刑、拘役
或三百元以下罰金。
意圖使公務員執行一定之職務或妨害其依法執行一定之職務或使公務員辭
職，而施強暴脅迫者，亦同。
犯前二項之罪，因而致公務員於死者，處無期徒刑或七年以上有期徒刑。
致重傷者，處三年以上、十年以下有期徒刑。
中華民國刑法第一百四十條
 (侮辱公務員公署罪)
於公務員依法執行職務時，當場侮辱，或對於其依法執行之職務公然侮辱
者，處六月以下有期徒刑、拘役或一百元以下罰金。
對於公署公然侮辱者亦同。
中華民國刑法第二百七十七條
 (普通傷害罪)
傷害人之身體或健康者，處三年以下有期徒刑、拘役或一千元以下罰金。
犯前項之罪因而致人於死者，處無期徒刑或七年以上有期徒刑；致重傷者
，處三年以上十年以下有期徒刑。


司法院資訊處製作；財團法人民間司法改革基金會備份。
